【裁判字號】    89,台上,1101
【裁判日期】    890302
【裁判案由】    違反麻醉藥品管理條例
【裁判全文】
最高法院刑事判決                              八十九年度台上字第一一○一號
    上  訴  人  甲○○  男
右上訴人因違反麻醉藥品管理條例案件，不服台灣高等法院中華民國八十六年十二月
十日第二審判決（八十五年度上訴字第四四五五號，起訴案號：台灣台北地方法院檢
察署八十四年度偵字第二四八六一號），提起上訴，本院判決如左：
    主  文
原判決撤銷，發回台灣高等法院。
    理  由
本件原判決認定上訴人甲○○曾代王華賓（另案處理）墊付租車款，王華賓為償付該
款項，乃於民國八十四年十一月九日凌晨，在台北巿基隆路一段一○一巷十七號四樓
，將其非法持有之毒品海洛因三包（淨重○‧五七公克）、安非他命一包（淨重十三
‧三九公克）、電子秤一個、塑膠袋三個，交付上訴人持有。並囑上訴人將其中安非
他命自行處理，販賣所得價款作為抵付上開欠款。上訴人因而持有前揭海洛因，並起
意販賣而意圖販賣非法持有上開安非他命。嗣賀泰嘉以電話聯繫王華賓，擬購買安非
他命，為上訴人接聽，上訴人即告以該處有安非他命，欲購買可過來。旋賀泰嘉於同
日凌晨四時十分許，前往上開台北市○○路○段一○一巷十七號四樓，擬向上訴人付
款取安非他命時，為警當場查獲，扣得前揭安非他命、海洛因、電子磅、塑膠袋等情
。因而撤銷第一審判決，依想像競合犯關係，改判論處上訴人意圖販賣而非法持有化
學合成麻醉藥品（累犯）罪刑，固非無見。
惟查：(一)有罪之判決書事實欄為適用法令之依據，應將法院依職權認定與犯罪構成要
件有關之事項，詳記於事實欄，然後於理由內逐一說明其憑以認定之證據，使事實及
理由兩相一致，方為合法。而麻醉藥品管理條例第十三條之一第二項第二款意圖販賣
而非法持有化學合成麻醉藥品罪，須行為人有營利之意思，始足當之。故行為人有無
此項營利意思之目的條件，自應於事實欄內為詳實之記載，然後於理由內說明其憑以
認定之證據，方認適法。原判決事實欄內未明確記載上訴人之意圖販賣而非法持有化
學合成麻醉藥品行為有此項營利意思，理由內亦未說明其憑以認定上訴人有營利意思
之證據，致使判決失其依據，並有理由不備之違背法令。(二)原判決謂上訴人意圖販賣
而非法持有安非他命後，適賀泰嘉以電話聯繫擬購買安非他命，為上訴人接聽，上訴
人即告以有安非他命，可前來購買，嗣賀泰嘉依約定前來上訴人處，擬向上訴人付款
取安非他命時，為警當場查獲。如果無訛，則上訴人既有販賣安非他命之故意，並於
賀泰嘉表示欲購買安非他命時，即約定前來上開地點交易，而於約定地點為警查獲，
何以不能認上訴人已著手於非法販賣化學合成麻醉藥品之實行而未遂﹖原審並未詳予
論述，亦屬理由不備。(三)上訴人犯罪後，毒品危害防制條例已於八十七年五月二十日
經制定公布，而麻醉藥品管理條例於八十八年六月二日經修正公布為管制藥品管理條
例，原判決未及比較新舊法之適用，亦有未當。以上或為上訴意旨所指摘，或為本院
得依職權調查之事項。上訴人上訴意旨指摘原判決不當，非無理由，應認有發回更審
之原因。
據上論結，應依刑事訴訟法第三百九十七條、第四百零一條，判決如主文。
中      華      民      國    八十九    年      三      月      二      日
                              最高法院刑事第八庭
                                  審判長法官  吳  雄  銘
                                        法官  池  啟  明
                                        法官  石  木  欽
                                        法官  郭  毓  洲
                                        法官  吳  三  龍
      右正本證明與原本無異
                                              書  記  官
中      華      民      國    八十九    年      三      月      九      日
                                                                      Ｚ


司法院資訊處製作；財團法人民間司法改革基金會備份。
